【裁判字號】    90,自,51
【裁判日期】    900323
【裁判案由】    動產擔交法
【裁判全文】
臺灣板橋地方法院刑事判決                              九十年度自字第五一號
    自  訴  人  裕融企業股份有限公司
    代  表  人  乙○○
    代  理  人  甲○○
    被      告  丙○○
右列被告因違反動產擔交易法案件，經自訴人提起自訴，本院判決如左：
    主  文
丙○○無罪。
    理  由
一、自訴意旨略以：被告丙○○於民國八十八年八月三十日起，以附條件買賣之方式
    ，向自訴人裕融企業股份有限公司購買日產Ａ三二Ｔ型，車牌號碼ＤＳ－五三三
    九號之自用小客車一輛，約定總價金新臺幣（下同）九十五萬九千一百八十四元
    ，除首期給付十四萬四千元外，餘款自八十八年九月三十日起至九十一年八月三
    十日止，分三十六期於每月繳納二萬二千六百四十四元。雙方並於八十八年八月
    三十日向臺北區監理所完成動產擔保交易附條件買賣之登記。詎被告自八十九年
    十一月三十日起，即未繳款，經自訴人派員查訪，始知被告將設定動產擔保之前
    開車輛遷移不知去向。因認被告所為，係涉犯動產擔保交易法第三十八條之罪嫌
    云云。
二、按犯罪事實應依證據認定之，無證據不得推定其犯罪事實，刑事訴訟法第一百五
    十四條定有明文；又認定不利於被告之事實，須依積極證據，苟積極證據不足為
    不利於被告事實之認定時，即應為有利於被告之認定，更不必有何有利之證據，
    最高法院三十年上字第八一六號判例著有明文可資參照。
三、本件自訴人認被告涉有上開罪嫌，無非係以卷附附條件買賣契約書、登記申請書
    及被告欠款明細表、郵局存證信函等為其主要論據。惟訊據被告丙○○堅決否認
    有違反動產擔保交易法之犯行，辯稱：伊係因一時周轉不濟，欠繳三期價金，但
    如今都已清償；且伊自始未將車輛遷移隱匿，其購車係用以代步，日間停放於臺
    北市○○街上班處所附近，晚間則停放於住所附近，或停放於離住所約二百公尺
    之居所臺北縣林口鄉○○○路○段二六○巷七號附近等語。經查：自訴人將上開
    車輛以附條件買賣方式售予被告，並完成動產擔保交易登記，固有附條件買賣契
    約書、登記申請書等可稽，惟自訴人稱：自訴人公司係於日間派人至被告住所附
    近尋車，均無從尋得等語（見本院九十年三月十六日審判筆錄），而核本案自訴
    人與被告設定動產擔交易附條件買賣之標的物為自用小客車，此自用小客車既為
    被告購買用以代步，依其性質本無置放於固定處所之可言，且被告停放車輛之處
    所，均在其住、居所或工作處所附近，均不脫被告日常生活之合理區域，自訴人
    雖於上班時間派員至被告住處尋車，惟適被告將車開至上班處臺北市○○街附近
    停放，應非動產擔保交易法所指意圖不法利益將標的物遷移之行為，自不得逕認
    被告此舉為違反動產擔保交易法之犯行。再查：被告雖曾三期欠款緩繳，但於資
    金周轉方便之際，即將所有欠款一次償畢，此有自訴人提出被告清償完畢之明細
    表在卷可稽，更見被告並無意圖不法之利益遷移標的物行為。此外，復查無其他
    積極確切之證據足資認定被告有任何違反動產擔保交易法之犯行，自訴人自訴被
    告所犯罪嫌要屬不能證明，依首開說明，自應為被告無罪之諭知。
據上論斷，應依刑事訴訟法第三百四十三條、第三百零一條第一項，判決如主文。
中      華      民      國      九十      年     三     月    二十三    日
                                  臺灣板橋地方法院刑事第六庭
                                          法  官  林漢強
右正本證明與原本無異。
如不服本判決，應於判決送達後十日內，向本院提出上訴狀。
                                          書記官  黃大千
中      華      民      國      九十      年     三     月    二十三    日


司法院資訊處製作；財團法人民間司法改革基金會備份。
